【裁判字號】    89,上訴,1617
【裁判日期】    890313
【裁判案由】    違反槍砲彈藥刀械管制條例
【裁判全文】
臺灣高等法院刑事判決                          八十九年度上訴字第一六一七號
    上  訴  人
    即  被  告  乙○○
    指定辯護人  本院甲○辯護人
右上訴人因違反槍砲彈藥刀械管制條例案件，不服臺灣桃園地方法院八十八年度易字
第一二五八號，中華民國八十九年三月十三日第一審判決（起訴案號：臺灣桃園地方
法院檢察署八十八年度偵字第一三四○一號）提起上訴，本院判決如左：
    主  文
原判決撤銷。
乙○○未經許可，持有其他可發射子彈具有殺傷力之槍枝，累犯，處有期徒刑貳年，
併科罰金新台幣萬元，罰金部分如易服勞役以銀元佰元即新台幣玖佰元折算壹日
。扣案之仿「ＣＯＬＴ」廠製造之玩具手槍改造為可發射子彈具有殺傷力之槍枝一枝
（含彈匣一個）、制式子彈四顆、以玩具槍之金屬彈殼裝填金屬彈頭改造之具有殺傷
力之子彈二顆均沒收。
    事  實
一、乙○○曾因違反麻醉藥品管理條例案件，經臺灣新竹地方法院判處有期徒刑五月
    確定，於民國八十年十二月三十日易科罰金執行完畢，又因違反槍砲彈藥刀械管
    制條例、竊盜案件，於民國八十一年十一月十八日，經台灣新竹地方法院以八十
    一年訴字第五五三號判決，判處有期徒刑一年二月及六月確定；另違反麻醉藥品
    管理條例案件，經本院判處有期徒刑五年八月確定，以上合併定執行刑七年九月
    ，於八十四年五月十三日假釋出獄，縮刑期滿日期為八十九年五月十日，尚在假
    釋中。詎猶不知悔改，明知於八十年間在台南向綽號「阿弟」之成年不詳男子所
    購得之以仿「ＣＯＬＴ」廠製造之玩具手槍改造為可發射子彈具有殺傷力之槍枝
    一枝、制式子彈四顆、及以玩具槍之金屬彈殼裝填金屬彈頭改造之具有殺傷力之
    子彈三顆，係屬槍砲彈藥刀械管制條例所管制之槍枝及彈藥，竟於八十一年十一
    月十九日起未經許可無故持有。嗣於同年八月二十五日十九時，在桃園縣中壢市
    ○○街十號三樓住處，因與其妻徐小梅吵架經鄰人報警處理，為警於上揭住處查
    獲前開改造槍枝一枝、彈匣一個、制式子彈四顆、改造金屬子彈三顆（送鑑定時
    試射一顆，僅存二顆）。
二、案經桃園縣警察局中壢分局報請臺灣桃園地方法院檢察署檢察官偵查起訴。
    理由
一、右開事實，業據上訴人即被告乙○○於原審審理中及本院調查、審理中供承不諱
    ，而被告持有前開槍枝、子彈被查獲等情，亦有桃園縣警察局中壢分局於八十八
    年八月二十五日執行搜索扣押筆錄在卷可查。此外，並有查獲之以仿「ＣＯＬＴ
    」廠製造之玩具手槍改造為可發射子彈具有殺傷力之槍枝一枝、制式子彈四顆、
    及以玩具槍之金屬彈殼裝填金屬彈頭改造之具有殺傷力之子彈三顆扣案可證。而
    上開槍枝、子彈經送鑑定，據內政部警政署刑事警察局鑑驗結果，認送驗改造手
    槍一枝，係仿「ＣＯＬＴ」廠半自動手槍製造之金屬玩具槍改換另行車造之土造
    金屬槍管而成，機械性能良好，具殺傷力；送驗制式子彈四顆，認均係口徑九MM
    半自動手槍子彈，其彈底標記均為「ＡＣＰ九六九ＭＭ」，均具殺傷力；送驗改
    造子彈三顆，認均係玩具槍金屬彈殼加裝直徑九點六ＭＭ土造金屬彈頭而成，經
    採樣一顆實際試射，可擊發，具殺傷力。有內政部警政署刑事警察局八十八年九
    月四日刑鑑字第八八一０四號鑑驗通知書在卷可稽（見偵查卷第三十七頁）。另
    查被告之妻徐小梅於警訊中亦陳稱，上開查獲之槍枝、子彈，係被告所有。核與
    被告之自白相符。是被告前開未經許可持有槍枝、子彈之犯行，事證明確，足以
    認定。
二、按槍砲彈藥刀械管制條例所稱「模型槍」，係指：原設計非供殺敵、獵物，而使
    用特殊（空包）子彈，可供田徑比賽起始信號或供以嚇退野獸，或供射擊訓練（
    因具後作力，可模擬真槍，以磨練射手持槍枝之穩定性）等用途之金屬材質「槍
    枝」非一般廠商為供觀賞或作樣品所製造之各類「槍枝模型」，亦非為市售之各
    類「玩具槍」，有內政部警政署刑事警察局八十五年十二月二十七日（八五）刑
    鑑字第七八０一九號函可稽。而本件扣案之槍枝係仿「ＣＯＬＴ」廠半自動手槍
    製造之玩具手槍換裝土造金屬槍管改造而成，有前開內政部警政署刑事警察局鑑
    驗通知書在卷可查，應屬槍砲彈藥刀械管制條例第四條第一項所稱之其他可發射
    子彈具有殺傷力之槍枝，公訴意旨認係模型槍，容有誤會。
三、另查上開槍枝、子彈，雖係被告於八十一年間違反槍砲彈藥刀械管制條例案件時
    所遺留，惟因持有槍枝、子彈為行為繼續，前案最後事實審宣判日為八十一年十
    一月十八日，此已據本院調閱台灣新竹地方法院八十一年度訴字第五五三號案件
    全卷審認明確，故被告自八十一年十一月十九日起持有前開槍枝、子彈之行為，
    自非前案既判力所及。
四、核被告所為係犯槍砲彈藥刀械管制條例第十一條第四項之未經許可持有其他可發
    射子彈具有殺傷力之槍枝罪、第十二條第四項之未經許可持有子彈罪。其同時持
    有改造槍枝及子彈，犯以上二罪，係一行為犯數罪名，為想像上競合犯，應從一
    重之未經許可持有其他可發射子彈具有殺傷力之槍枝罪處斷。被告曾因違反麻醉
    藥品管理條例案件，經臺灣新竹地方法院判處有期徒刑五月確定，於民國八十年
    十二月三十日易科罰金執行完畢，此有本院被告全國前案紀錄表在卷可參，其於
    五年內再犯有期徒刑以上之罪，為累犯，應加重其刑。
五、公訴意旨雖以：前開槍枝係被告與「阿榮」所共同以玩具槍改造，犯槍砲彈藥刀
    械管制條例第十條第一項之改造模型槍罪，而其餘制式子彈四顆及改造子彈五顆
    （除前開三顆外，另二顆不具殺傷力）則係「阿榮」所寄藏，被告所為係犯槍砲
    彈藥刀械管制條例第十二條第四項之寄藏子彈罪云云。惟按犯罪事實應依證據認
    定之，無證據不得推定其犯罪事實；又被告之自白，不得作為有罪判決之唯一證
    據，仍應調查其他必要之證據，以察其是否與事實相符。刑事訴訟法第一百五十
    四條、第一百五十六條第二項定有明文。經查：
（一）訊據被告矢口否認與綽號「阿榮」之人共同改造槍枝，或自行改造槍枝，辯稱
      ：並無「阿榮」其人，上開槍枝、子彈，係伊八十一年間犯槍砲彈藥刀械管制
      條例之罪時即持有，未被查獲，而遺留下來的，並非與「阿榮」共同改造，或
      由阿榮所交與等語。
（二）被告於偵查中雖供稱「阿榮到我那裡借用砂輪機、電鑽改造，說好手槍做好要
      送給我．．」、「阿榮沒有錢，叫我買砂輪機借他用、等改造成再送我一支．
      ．」、及「與阿龍（阿榮）在我辦公室試過。」等語，於原審訊問時亦稱：右
      揭改造之手槍、子彈係綽號「阿榮」之人向伊租屋，並在伊住處改造後再送予
      伊的，伊僅在旁觀看，並沒有幫忙改造；制式子彈亦是綽號「阿榮」之人所放
      置伊處云云。惟被告並無法提供「阿榮」之年籍資料以供查證以實其說。且被
      告嗣於八十九年一月十八日及八十九年二月四日於原審二次具狀自白稱：「阿
      榮」，係其杜撰，其實並無「阿榮」其人，其後，於原審法院審理中及本院調
      查、審理中，亦供承並無「阿榮」之人，是其杜撰捏造的等語。是已難據此即
      認確有「阿榮」其人，及被告有與之共同改造槍枝之行為。
（三）查被告之妻徐小梅於偵查中雖稱：「阿榮」即游宗榮有向被告租房子，被查獲
      之槍彈是「阿榮」所有云云，惟又稱沒有看過游宗榮在家中改造槍枝，是跟被
      告進到房間，才看到槍枝（見偵查卷第五十一頁、第五十二頁、原審卷第三十
      四頁）。其所稱查獲之槍彈，非被告所有，係「阿榮」所有云云，核與其前揭
      警訊所陳槍彈係被告所有等情不符，且依其所述，其既未見阿榮改造槍枝，且
      亦從未陳稱有見阿榮持有槍彈，則如何知槍彈是阿榮所有，足見所稱槍彈是阿
      榮所有云云，為迴護被告之詞，不足採信。且另依其陳稱只見過阿榮幾次，阿
      榮不常在家，很少碰面，一回家他就走了等語，核與其所述阿榮承租其家居住
      等情有背情理，是亦不足以據此佐證確有阿榮其人。
（四）綜上所述，被告雖自白稱查獲之槍枝係其提供工具供阿榮改造，及子彈係阿榮
      所寄藏云云，惟尚無證據足證其此部分自白與事實相符，是自無從認被告有與
      「阿榮」之人共同改造槍枝，及查獲之子彈係「阿榮」所寄藏，即無從論處被
      告以改造槍枝罪及寄藏子彈罪。
（五）另查本件查獲之改造子彈有五顆，除前開三顆具有殺傷力，應予論罪科刑外，
      另二顆經鑑定結果，一顆認不具底火，不具子彈結構，另一顆無底火盂，經實
      際試射，無法擊發，均不具殺傷力，是被告持有此二顆子彈，亦無從認其成立
      犯罪。
（六）綜上所述，本件尚不足以證明被告有公訴意旨所指之改造槍枝犯行，亦難僅以
      被告持有前開改造之槍枝，及鑽頭八支、彈簧四條、電鑽一枝、挫刀一枝、鉗
      子一枝、尖嘴鉗一支、螺絲起子一枝、及砂輪機一台等物，即推定其係自行改
      造槍枝。是均無從論處被告以改造槍枝罪，惟此部分與前開持有槍枝論罪科刑
      部分，有吸收犯實質一罪之關係，故毋庸另為無罪之諭知。至公訴人認被告另
      犯寄藏子彈罪部分，就制式子彈四顆及三顆具有殺傷力之改造子彈部分，應屬
      持有，已如前述，雖罪名不同，因論罪法條相同，故毋庸變更起訴法條。就另
      不具殺傷力之二顆改造子彈部分，則因係以一罪起訴，故亦毋庸另為無罪之諭
      知。
六、原審對被告論罪科刑，固非無見。惟本件經查尚無證據足以確切證明被告有製造
    槍枝之行為，原判決論處被告以製造其他可發射子彈具有殺傷力之槍枝罪，自有
    未合。被告上訴指摘原判決不當，即非無理由，自應由本院將原判決撤銷改判，
    爰審酌被告之品行、犯罪之動機、目的、手段、及被告犯罪後態度等一切情狀，
    量處如主文第二項所示之刑，罰金部分併諭知易服勞役之折算標準。扣案之仿「
    ＣＯＬＴ」廠製造之玩具手槍改造為可發射子彈具有殺傷力之槍枝一枝（含彈匣
    一個）、制式子彈四顆、以玩具槍之金屬彈殼裝填金屬彈頭改造之具有殺傷力之
    子彈二顆（另一顆送鑑時已試射不存在），均係違禁物，應依法宣告沒收。另半
    成品金屬子彈二發（未具殺傷力）、底火八十四顆、鑽頭八支、彈簧四條、電鑽
    一枝、挫刀一枝、鉗子一枝、尖嘴鉗一支、螺絲起子一枝、及砂輪機一台，雖係
    被告所有之物，惟與被告所犯本案之罪無關，且亦非違禁物，故無從宣告沒收。
七、雖槍砲彈藥刀械管制條例第十九條第一項規定：「犯第七條、第八條、第十條、
    第十一條、第十二條第一項至第三項、第十三條第一項至第三項之罪，經判處有
    期徒刑者，應於刑之執行完畢或赦免後，令入勞動場所，強制工作，其期間為三
    年。」惟查司法院大法官於八十七年十二月十八日會議作成釋字第四七一號解釋
    ，其解釋文謂：「人民身體之自由應予保障，憲法第八條設有明文。限制人身自
    由之法律，其內容須符合憲法第二十三條所定要件。保安處分係對受處分人將來
    之危險性所為拘束其身體、自由等之處置，以達教化與治療之目的，為刑罰之補
    充制度。本諸法治國家保障人權之原理及刑法之保護作用，其法律規定之內容，
    應受比例原則之規範，使保安處分之宣告，與行為人所為行為之嚴重性、行為人
    所表現之危險性，及對於行為人未來行為之期待性相當。槍砲彈藥刀械管制條例
    第十九條第一項規定：『犯第七條、第八條、第十條、第十一條、第十二條第一
    項至第三項、第十三條第一項至第三項之罪，經判處有期徒刑者，應於刑之執行
    完畢或赦免後，令入勞動場所，強制工作，其期間為三年。』此項規定不問對行
    為人有無預防矯治其社會危險性之必要，一律宣付強制工作三年，限制其中不具
    社會危險性之受處分人之身體、自由部分，其所採措施與所欲達成預防矯治之目
    的及所需程度，不合憲法第二十三條所定之比例原則。犯上開條例第十九條所定
    之罪，不問對行為人有無預防矯治其社會危險性之必要，一律宣付強制工作三年
    之部分，與本解釋意旨不符，應自本解釋公布之日起不予適用。犯該條例第十九
    條第一項所列舉之罪，依個案情節符合比例原則部分，固應適用該條例宣告保安
    處分；至不符合部分而應宣告保安處分者，則仍由法院斟酌刑法第九十條第一項
    規定之要件，依職權為之，於此，自無刑法第二條第二項之適用，亦即仍有從新
    從輕原則之適用。」此解釋以保安處分之措施亦含社會隔離、拘束身體自由之性
    質，其限制人民之權利，實與刑罰同，而謂該條例第十九條第一項不問對行為人
    有無預防矯治其社會危險性之必要，一律宣付強制工作三年之部分，不合憲法第
    二十三條所定之比例原則，應自解釋公布之日起不予適用。被告乙○○未經許可
    ，無故持有槍枝，雖為槍砲彈藥刀械管制條例第十一條第四項之罪，惟其持有之
    槍枝，係玩具手槍改造，火力並非強大，且其持有期間，從未持之另犯他罪，以
    其犯罪情節，應不具嚴重性及社會危險性，以判處有期徒刑二年為已足，無再依
    槍砲彈藥刀械管制條例第十九條第一項之規定，宣告應於刑之執行完畢或赦免後
    ，令入勞動場所強制工作之必要。又依其犯罪之情況，亦難認合於刑法第九十條
    第一項之要件，自無宣告強制工作之必要，併此敘明。
據上論斷，應依刑事訴訟法第三百六十九條第一項前段、第三百六十四條、第二百九
十九條第一項前段，槍砲彈藥刀械管制條例第十一條第四項、第十二條第四項、刑法
第十一條前段、第五十五條、第四十七條、第四十二條第二項、第三十八條第一項第
一款，罰金罰鍰提高標準條例第二條，現行法規所定貨幣單位折算新台幣條例第二條
，判決如主文。
本案經檢察官李金定到庭執行職務。
中      華      民      國    八十九    年      七      月     十二     日
                            臺灣高等法院刑事第十四庭
                                審判長法  官  陳  祐  輔
                                      法  官  陳  國  文
                                      法  官  蔡  國  在
右正本證明與原本無異。
如不服本判決應於收受送達後十日內向本院提出上訴書狀，其未敘述上訴之理由者並
得於提起上訴後十日內向本院補提理由書（均須按他造當事人之人數附繕本）。
                                      書記官  丁  華  平
中      華      民      國    八十九    年      七      月     十三     日
附錄：本判決論罪科刑法條全文
槍砲彈藥刀械管制條例第十一條第四項：
未經許可，持有、寄藏或意圖販賣而陳列第一項所列槍砲者，處一年以上七年以下有
期徒，併科新臺幣七百萬元以下罰金。
槍砲彈藥刀械管制條例第十二條第四項：
未經許可持有、寄藏或意圖販賣而陳列子彈者，處五年以下期徒刑、併科新臺幣三百
萬元以下罰金。


司法院資訊處製作；財團法人民間司法改革基金會備份。
